臺灣臺南地方法院交通事件裁定　　　　　　　　　　九十二年度交聲字第四號
　　移 送機 關　交通部公路總局嘉義區監理所臺南監理站
　　受 處分 人
　　即 異議 人　甲○○
右列受處分人因違反道路交通管理處罰條例案件，對於交通部公路總局嘉義區監理所
臺南監理站九十二年七月二日所為之裁決處分（處分案號：南監五字第裁七四—Ｓ0
0000000號）聲明異議，本院裁定如左：
    主  文
原處分關於「迴車前未注意來往車輛擅自迴轉」部分撤銷。
甲○○汽車駕駛人迴車前未注意來往車輛擅自迴轉，處罰鍰參佰元（即新台幣玖佰元
），並記違規點數壹點。
其餘異議駁回。
    理  由
一、原處分意旨略以：受處分人即異議人甲○○於民國九十二年三月二十八日十六時
    二十五分許，駕駛車牌號碼Ｊ五—九二四０號自用小貨車，沿臺南市○○路外側
    快車道由北往南方向行駛，於行經臺南市○○路五五七號前，欲向北迴轉時，未
    注意往來車輛，仍擅自迴轉，而與同向於內側快車道由許俊義所駕駛，搭載王片
    之車牌號碼ＵＫ—七０一三號自小客車發生碰撞，並致王片受有頭部外傷之傷害
    ，而經台南市警察局交通隊警員據報到場處理後開單舉發。原處分機關即移送機
    關交通部公路總局嘉義區監理所臺南監理站經查證後，復以異議人之上述違規事
    實明確，而依照道路交通管理處罰條例第四十九條第五款及第六十一條第三項之
    規定，裁處異議人罰鍰新臺幣六百元，並吊扣駕駛執照三個月等語。
二、聲明異議意旨則略以：受處分人即異議人甲○○於右揭地點欲迴車左轉前即已暫
    停，顯示左轉燈光，未擅自迴轉；本件車禍係肇致於駕駛人許俊義超速行駛，疏
    未注意車前狀況；且王片係因未繫安全帶致受有頭部外傷之傷害，伊並未違反道
    路交通管理處罰條例第四十九條第一項第五款、第六十一條第三項之規定，故異
    議人不服原裁處，乃提起本件異議等語。
三、按汽車駕駛人迴車前，未依規定暫停，顯示左轉燈光或不注意來、往車輛行人，
    仍擅自迴轉者，處二百元以上六百元以下罰鍰；次按汽車駕駛人，駕駛汽車違反
    道路交通安全規則，因而肇事致人受傷者，吊扣其駕駛執照三個月至六個月，道
    路交通管理處罰條例第四十九條第五款及第六十一條第三項分別定有明文；又按
    汽車迴車前，應暫停並顯示左轉燈光或手勢，看清無來往車輛，並注意行人通過
    ，始得迴轉，道路交通安全規則第一百零六條第五款亦規定甚明；末按道路交通
    管理處罰條例第六十三條第二項雖有「依前項各條款，已受吊扣或吊銷駕駛執照
    處分者，不予記點。」之規定，然依前開法條之內容以觀，所謂「已受吊扣或吊
    銷駕駛執照處分者，不予記點」者，必須限於因同法第六十三條第一項各款所列
    應記違規點數之條款中，尚有應「受吊扣或吊銷駕駛執照處分」之情形者，而行
    為人同時違反「吊扣或吊銷駕駛執照」之處罰規定時，始有上述第六十三條第二
    項規定之適用（如汽車行駛於高速公路而不遵管制之規定者，同法第三十三條第
    一項有罰鍰之處罰規定，而駕駛人如有前述情形，因而致人受傷、重傷或死亡者
    ，則同法條第二項並有吊扣、吊銷駕駛執照之規定）。假若違反應記違規點數之
    法條，與違反應「受吊扣或吊銷駕駛執照處分」之法條，並不符合前述所指情形
    ，則處罰時即無道路交通管理處罰條例第六十三條第二項之適用，而可同時記違
    規點數，核先敘明。
四、經查：
（一）本件受處分人即異議人甲○○係於九十二年三月二十八日十六時二十五分許，
      駕駛車牌號碼Ｊ五—九二四０號自用小貨車，沿臺南市○○路外側快車道由北
      往南方向行駛，於行經臺南市○○路五五七號前，欲向北迴轉時，未注意往來
      車輛，仍擅自迴轉，而與同向於內側快車道由許俊義所駕駛，搭載王片之車牌
      號碼ＵＫ—七０一三號自小客車發生碰撞，並致王片受有頭部外傷之傷害等情
      ，業據被害人許俊義指稱：「我於民國九十二年三月二十八日十六時二十五分
      許，駕駛ＵＫ—七０一三號自小客車右前座載岳父王片，沿城北路內側快車道
      北向南行駛，至前述事故地點時，與同向右前方外側快車道突然作迴轉之Ｊ五
      —九二四０號自小貨車發生碰撞因而肇事」等語明確（詳道路交通事故案件談
      話調查紀錄），並有奇美醫學中心診斷證明書、道路交通事故現場圖、道路交
      通事故調查報告表（一）（二）、現場照片十五幀在卷可稽，復有臺南市警察
      局南市警交字第Ｓ00000000號舉發違反道路交通管理事件通知單一紙
      附卷可按，異議人違規迴車致王片受傷之事實堪以認定。
（二）異議人雖以前詞置辯，然按道路交通安全規則第一百零六條第五款規定：汽車
      迴車前，本應暫停並顯示左轉燈光或手勢，且需看清無來往車輛，並注意行人
      通過，始得迴轉。而所謂迴車前，應「看清無來往車輛」，係指汽車駕駛人於
      迴車前，應注意並看清四周有無來、往車輛，且需確保迴車期間，均無車輛行
      近，或影響其他行進間車輛之行駛，始得迴車。另汽車駕駛人迴車時將車迴轉
      超過九十度，並非即可取得對向車道之優先通行權，其他車輛亦非因之即有禮
      讓其先行迴正之義務，故汽車駕駛人迴車時，如預見同向或對向來車，在其迴
      轉超過九十度前，不會行抵其迴轉處，即逕行迴車，然因實際上其迴車未完成
      前，來車即可能接近，並受其影響時，該迴車行為，亦應屬未「看清無來往車
      輛」，即行迴車之行為，而違反前開道路交通安全規則第一百零六條第五款之
      規定。另該行為復係違反道路交通管理處罰條例第四十九條第五款之「不注意
      來、往車輛，擅自迴車」之規定，亦屬當然。查本件觀諸現場照片及道路交通
      事故現場圖所載之輪胎滑痕及刮地擦痕，均在臺南市○○路內側快車道北往南
      之道路上，顯見異議人迴車尚未完成前，許俊義駕駛之車牌號碼ＵＫ—七０一
      三號自小客車即已行近至異議人迴轉處，並受其影響，乃發生本件碰撞，因之
      ，異議人迴車前，實際上並未確實看清來往車輛，且亦未確保其迴車期間，並
      無車輛行近，或影響其他行進間車輛之行駛甚明。故異議人之前述迴車行為，
      業已違反右開道路交通管理處罰條例及道路交通安全規則等規定，應無疑義，
      異議人有於前開時、地，駕駛小客車迴轉時，未注意來往車輛擅自迴轉，以及
      違反道路交通安全規則第一百零六條第五款：「汽車迴車前，應暫停並顯示左
      轉燈光或手勢，看清無來往車輛，並注意行人通過，始得迴轉」之規定，因而
      肇事致人受傷等事實，實可認定。至許俊義是否超速？乘客王片是否有繫安全
      帶？則屬許俊義及王片是否有違反道路交通管理處罰條例相關規定之行為，與
      異議人本件違規行為無涉。是異議人前開辯解，顯係卸責之詞，不足憑採。
（三）再查，本件受處分人即異議人甲○○之前述違規事實，係分別違反道路交通管
      理處罰條例第四十九條第五款及第六十一條第三項之規定，已如前述，而上開
      第六十一條第三項之處罰規定，並非第六十三條第一項各款所應記違規點數之
      處罰條款之一，參照右述詳細說明可知，本件之違規處罰應無道路交通管理處
      罰條例第六十三條第二項規定之適用，故異議人迴車前未注意來往車輛擅自迴
      車之違規行為，除應依上開第四十九條第五款之規定處罰外，並應依照同法第
      六十三條第一項第一款之規定，記違規點數一點。然本件裁決書處罰主文，就
      此部分違規並未同時記載「記違規點數一點」，經核亦難認為妥適。
五、綜上所述，本件原裁決處分既有前述違法之情形，故應由本院裁定將原處分撤銷
    ，然因受處分人即異議人甲○○於前述時、地，駕駛自小貨車迴轉前未注意來往
    車輛擅自迴轉，以及駕駛汽車違反道路交通安全規則第一百零二條第一項第六款
    前段之規定，因而肇事致人受傷等違規事實既均可認定，則本院仍應審酌異議人
    違規情節之輕重，並另為異議人如主文第二項所示之諭知，以資適法。
六、據上論斷，應依道路交通案件處理辦法第二十條前段，裁定如主文。
中      華      民      國    九十三    年      一      月     三十     日
                              臺灣臺南地方法院交通法庭
                                        法  官  鄭燕璘
右正本證明與原本無異。
如不服本裁定，應於裁定送達後五日內向本院提出抗告狀。
                                        書記官  陳金堂
中      華      民      國    九十三    年      二      月     六       日
